【裁判字號】    97,聲判,146
【裁判日期】    970923
【裁判案由】    聲請交付審判
【裁判全文】
臺灣臺北地方法院刑事裁定             97年度聲判字第146號
聲  請  人  太平洋崇光百貨股份有限公司
代  表  人  戊○○
聲  請  人  英屬維京群島商太平洋中國控股有限公司
            （Pacific China Holdings Ltd.BVI)
                      BVI
代  表  人  丁○○
共同代理人  楊政憲律師
            楊舜麟律師
            陳信瑩律師
被      告  甲○○
            乙○○
            丙○○
上列聲請人因被告偽造文書等案件，不服臺灣高等法院檢察署檢
察長中華民國九十七年八月十九日，九十七年度上聲議字第四三
四三號駁回聲請再議之處分（原不起訴處分案號：臺灣臺北地方
法院檢察署九十六年度偵字第四九三五號），聲請交付審判，本
院裁定如下：
    主      文
聲請駁回。
    理      由
一、聲請交付審判意旨詳如附件「刑事交付審判聲請狀」所載。
二、按告訴人不服上級法院檢察署檢察長或檢察總長認再議為無
    理由而駁回之處分者，得於接受處分書後十日內委任律師提
    出理由狀，向該管第一審法院聲請交付審判；法院認交付審
    判之聲請不合法或無理由者，應駁回之，刑事訴訟法第二百
    五十八條之一、第二百五十八條之三第二項前段分別定有明
    文。是得依上開規定向法院聲請交付審判者，僅係告訴人，
    若有告發人向法院聲請交付審判，應屬聲請不合法，法院自
    應予駁回。
三、本件原告發意旨略以：被告甲○○、丙○○、乙○○原係聲
    請人英屬維京群島商太平洋中國控股有限公司（下稱中控公
    司）及港商太平洋控股有限公司 (下稱太控公司)董事長、
    董事，中控公司、太控公司原係太平洋建設股份有限公司 (
    下稱太設公司)百分之百持有，嗣分別於西元 (下同)二００
    一年五月二十三日太設公司轉讓中控公司百分之四十股權予
    第三人美商卡萊爾 (Carlyler)集團，及於二００一年十二
    月三十一日、二００二年三月三十一日分二次轉讓各百分之
    三十之中控公司股權予聲請人太平洋崇光百貨股份有限公司
    （下稱太百公司）。詎被告甲○○、丙○○及乙○○ (下稱
    被告甲○○等三人)基於意圖為自己與太控公司不法之利益
    及損害中控公司利益之犯意，利用同時擔任中控公司及太控
    公司負責人，為中控公司處理事務之機會，(一)被告甲○○等
    三人於二００一年一月十七日、四月十八日分別挪用中控公
    司美金 (下同)一百二十九萬一千五百八十一點六七、一百
    二十七萬七千三百八十三點七五元，合計美金二百五十六萬
    八千九百六十五點四二元，用以代太控公司清償積欠太設租
    賃公司之欠款，復於二００一年四月二十三日挪用中控公司
    三百零四萬八千六百三十七點五元，代太控公司清償積欠比
    利時聯合銀行之借款。(二)二００一年五月二十二日被告甲○○同時代表中控公司與太控公司書立不實協議書，免除太控
    公司積欠中控公司二千零九萬二千九百五十七元之債務。(三)
    翌日即同年月二十三日被告甲○○等三人出席中控公司董事
    會，作出授權被告甲○○代表中控公司與太控公司簽訂借貸
    契約，偽稱西元一九九八年太控公司出售中控公司大陸四家
    百貨公司股權低於市價，中控公司應再支付太控公司四千萬
    元作為補償並按年息百分之十計算之利息，並將此不實事實
    記載於中控公司帳簿。(四)嗣被告甲○○等三人於二００六年
    五月間，持上述借貸契約向香港國際商會聲請仲裁，請求中
    控公司清償借款四千萬元及利息五百七十八萬八千零八十三
    元。(五)被告甲○○等三人明知系爭借貸合約係為與卡萊爾間
    之交易而規劃，竟仍將此虛偽不實之資訊刊載於太設公司二
    ００五年財務報表。因認被告甲○○等三人涉有刑法第二百
    十六條行使第二百十五條業務上文書登載不實罪、商業會計
    法第七十一條第一項第一款、刑法第三百四十二條第一項背
    信罪、第三百三十九條第一項詐欺取財罪及證券交易法第一
    百七十四條第五款等罪嫌。
四、按刑事訴訟法第二百三十二條規定犯罪之被害人，得為告訴
    ，所稱被害人係指具有法律上人格之自然人或法人，未經認
    許其成立之外國法人，僅能認係非法人團體，如非法人團體
    提出告訴，僅得認為係告發而非告訴。查中控公司係英屬維
    京群島商，為外國公司，且未經中華民國法律認許，為聲請
    人中控公司所不爭執，故依前述說明，雖其請求究辦上開本
    案事實，核係告發而非告訴。又所謂犯罪之被害人當係指因
    犯罪而直接被害者而言。依法設立之公司被人侵害，雖股東
    之利益亦受影響，但直接受損害者究為公司，當以該公司為
    直接受害人，最高法院二十五年上字第一三０五號判例、七
    十七年台上字第三六五七號判例可資參照。本案另一聲請人
    太百公司，係以被害人中控公司之股東地位提起本件告訴，
    而聲請人太百公司與聲請人中控公司分屬不同之人格，是聲
    請人太百公司並非犯罪被害人，依前段說明，聲請人太百公
    司對本案之指訴，亦屬告發性質。綜上，聲請人太百公司、
    中控公司均非本案之告訴人，彼等向本院聲請交付審判，均
    不合法，應予駁回。
五、據上論斷，依刑事訴訟法第二百五十八條之三第二項前段，
    裁定如主文。
中    華    民    國    97    年    9     月    23    日
                    刑事第九庭  審判長法  官  林怡秀
                                      法  官  徐淑芬
                                      法  官  劉素如
上正本證明與原本無異。
本裁定不得抗告。
                                      書記官  陳育君
中    華    民    國    97    年    9     月    23    日


司法院資訊處製作；財團法人民間司法改革基金會備份。
